【裁判字號】    88,婚,1136
【裁判日期】    890229
【裁判案由】    離婚
【裁判全文】
臺灣高雄地方法院民事判決  八十八年度婚字第一一三六號
    原      告  甲○○
    被      告  乙○○
右當事人間離婚事件，本院判決如左：
    主    文
准原告與被告離婚。
訴訟費用由被告負擔。
    事    實
甲、原告方面：
一、聲明：求為判決如主文所示。
二、陳述：緣被告與原告結婚，初尚無事，詎於民國八十八年五月八日，被告無故毆
    打原告，事後被告雖向原告保證不再犯，並立下悔過書，豈知伊未真正悔過，凡
    原告偶然侍奉未週，動輒遭辱罵毆打，原告初抱息事寧人之旨，故均犯而不較，
    然被告竟不知珍惜，竟又於八十八年七月二十六日、同年九月一日再次將原告扭
    住痛打。原告為避免生命危險，不得已遷居他處，自謀衣食。兩造感情既已破裂
    至此，實無同居之可能，不得不毅然請求離婚，基此，依民法第一千零五十二條
    第一項第三款及第二項請求離婚。
三、證據：提出驗傷單四紙、悔過書二紙為證。。
乙、被告方面：
一、聲明：原告之訴駁回。
二、陳述：驗傷單的傷是我打的，切結書也是我寫的，但希望雙方能和解。
    理    由
一、本件原告主張兩造為夫妻關係，且婚姻關係現仍存續中，業據其提出之戶口名簿
    及身分證配偶欄之記載可證。而原告主張其於八十八年間多次遭受被告毆打並立
    悔過書之事實，業據被告在本院審理中自承在卷，此有本院八十九年一月二十八
    日筆錄在卷可稽，並有原告提出之驗傷單四紙、悔過書二紙為證，堪信其主張為
    真實。
二、按夫妻之一方受他方不堪同居之虐待者，他方得向法院請求離婚，民法第一千零
    五十二條第一項第三款定有明文。而所稱不堪同居之虐待，應就具體事件，衡量
    夫妻之一方受他方虐待所受侵害之嚴重性，斟酌當事人之教育程度、社會地位及
    其他情事，是否已危及婚姻關係之維繫以為斷，若受他方虐待已逾越夫妻通常所
    能忍受之程度而有侵害人格尊嚴與人身安全者，即不得謂非受不堪同居之虐待（
    司法院大法官會議釋字第三七二號解釋參照）。且此夫妻間不堪同居之虐待，包
    括身體上及精神上不堪同居之虐待，究竟有無此種虐待，須從夫妻之一方對待他
    方，是否處於誠摰基礎而為觀察，此誠摰基礎若未動搖，則偶有勃谿，固難謂為
    不堪同居之虐待，若已動搖，則不能以毆打次數不多之故，即謂非不堪同居之虐
    待（最高法院七十年度台上字第一二二三號判決意旨）。又夫妻共同生活乃以誠
    摯的相愛為基礎，此基礎若未動搖，偶而勃谿動手毆打，固難謂為虐待，若已動
    搖，終日冷漠相對，縱從不動手毆打，亦難謂非虐待，故一方主張受有他方不堪
    同居之虐待時，必須就雙方共同生活的全盤情況為觀察，以斷定其有無，而不能
    拘泥於毆打次數之多寡，資為唯一判斷基礎（最高法院七十年度台上字第一九二
    二號判決意旨參照）。
三、經查，本件原告自八十八年間起，動輒遭被告毆打，且被告於八十八年六月一日
    及同年六月二十六日立悔過書後，仍繼續毆打原告，此有悔過書及驗傷單可證，
    顯見其仍有繼續對原告施暴之危險，被告對待原告之方式，實已逾越夫妻通常相
    處所能忍受之程度而侵害原告之人格尊嚴與人身安全，並已喪失妻共同相處之誠
    摰基礎，對原告實屬身體上及精神上之虐待，而此虐待之行為業已危及兩造婚姻
    關係之維繫，故對原告而言實已構成不堪同居之虐待。從而，原告依民法第一千
    零五十二條第一項第三款之規定訴請離婚，為有理由，應予准許。
四、本件事證已臻明確，兩造其餘之攻擊防禦方法，於判決之基礎不生影響，不予一
    一論述，併此敘明。
五、結論：原告之訴，為有理由，並依民事訴訟法第七十八條，判決如主文。
中      華      民      國    八十九    年      二      月    二十九    日
                              臺灣高雄地方法院民事第二庭
                                   法      官  朱玲瑤
右為正本，係照原本作成。
如不服本判決，應於送達後廿日內，向本院提出上訴狀。
中      華      民      國    八十九    年      二      月    二十九    日
                                    法院書記官  黃輝雄


司法院資訊處製作；財團法人民間司法改革基金會備份。
